【裁判字號】    89,交訴,134
【裁判日期】    891017
【裁判案由】    過失致死
【裁判全文】
臺灣屏東地方法院刑事判決                        八十九年度交訴字第一三四號
    公  訴  人  臺灣屏東地方法院檢察署檢察官
    被      告  甲○○
右列被告因過失致死案件，經檢察官提起公訴（八十九年度偵字第三六００號），本
院判決如左：
    主  文
甲○○無罪。
    理  由
一、公訴意旨略以：甲○○於民國八十八年十月十四日上午十時二十分許，駕駛車牌
    號碼Ｃ五─五八二三號小客車，沿屏東縣恆春鎮○○路由墾丁往高雄方向行駛，
    途經屏東縣恆春鎮○○路十六號之一前，本應注意行經無號誌之交岔路口時，應
    減速慢行，作隨時停車之準備，又行駛時，駕駛人應注意車前行車狀況，並隨時
    採取必要之安全措施，且依當時現場情形天氣晴朗、路面乾燥、無障礙物、視距
    良好等情狀，並無不能注意之情形，竟以時速六十公里之速度前行，疏於注意車
    前狀況，適有盧恆隆騎乘車號碼ＰＹＨ─九五八號機車，由車城往墾丁方向行駛
    ，至該處欲左轉橫越車道，致甲○○煞避不及，其所駕駛小客車之前車頭與盧恆
    隆所騎乘機車相撞，盧恆隆因而受有頭顱骨骨折、左腓骨骨折等傷害，經送醫急
    救，延至同年月三十日不治死亡，因認甲○○涉有過失致死罪嫌。
二、按犯罪事實應依證據認定之，無證據不得推定其犯罪事實，刑事訴訟法第一百五
    十四條定有明文。再者，認定不利於被告之事實，須依積極證據，茍積極證據不
    足為被告不利事實之認定時，即應為有利於被告之認定，更不必有何有利之證據
    ；此有最高法院三十年上字第八一六號刑事判例可資參照。又按駕駛人對於防止
    危險發生之相關交通法令規定業已遵守，並盡相當之注意義務以防止危險發生，
    應可信賴他人亦能遵守交通規則並盡同等注意義務，倘因此而發生交通事故，自
    得以信賴原則為由，免除過失責任（最高法院八十四年台上字第五三六０號判決
    參照），核先敘明。
三、本件公訴人認被告涉有過失致死之犯行，無非係依卷附警員所繪製之現場圖所示
    ，被告於案發時正行經無號誌之交岔路口，本應減速慢行，注意車前狀況，並作
    隨時停車之準備，然被告行經該無號誌之交岔路口時，卻未減速，復未注意車前
    狀況，致不慎撞及被害人致死，而行車事故鑑定委員會與覆議委員會均同此認定
    等情為據。惟訊之被告則辯稱其並無超速之情事，且案發地點亦非無號誌之交岔
    路口，因被害人無預警地冒然自對向車道轉入其車道中，致其閃避不及而撞上等
    語。
四、經查，案發地點之速限為每小時七十公里，此有卷附交通事故調查報告表為憑，
    復經證人即到場處理之警員黃連鵬到庭結證屬實，然訊據被告自警、偵及本院審
    理中均一再堅稱其於案發時之時速為六十公里左右，再觀諸依卷附現場圖所示，
    被告所駕駛之上開汽車僅於案發現場留下七點九公尺之煞車痕，是即乏證據可認
    被告有何超速行駛之行為，公訴指被告未依速限而疏於注意以六十公里之時速行
    駛一節，即有誤會；次查，案發地點並未有無號誌交岔路口，而現場圖所繪之交
    岔路口實係在被告所駕汽車後方約十餘公尺處，並非在肇事地點，卷附之現場圖
    有誤，此已經到場處理之警員黃連鵬到庭結證屬實，核與被告所述情節及卷附現
    場照片所示情形相同，證人及被告所言應堪採信，是案發現場既無交岔路口，即
    難認被告行經該處時有何減速行駛之義務，而台灣省高屏澎區車輛行車事故鑑定
    委員會、臺灣省車輛行車事故覆議鑑定委員會依據前述現場圖所作成，認被告駕
    車行經無號誌交岔路口未減速行駛，而對本件事故有過失之鑑定意見，即顯有違
    誤；再查，案發地點之分向限制線並無缺口，亦經證人即到場處理警員黃連鵬到
    庭結證屬實，並與被告所述及卷附現場照片所示情況相符，則依道路交通規則第
    一百零六條第二款之規定，該處係禁止迴車之路段，是前述覆議鑑定委員會所認
    該處因分向限制有缺口，被害人依規定係得於該處迴車，而被告有疏未注意該處
    迴轉之車輛致肇事之過失之意見，即有違誤，反之，即被告可以有合理之確信，
    依相關交通法規，認該處不會有其他駕駛於該處迴車；又查，本件事故係於被告
    駕車行經前開地點時，因被害人自對向車道（往墾丁方向）中突然駛入被告所行
    駛之往車城方向車道中，致被告閃避不及而撞上被害人機車右側油箱部位之事實
    ，已經被告先後於警、偵訊及本院審理中陳明，核與證人即警員黃連鵬所證稱被
    害人係右側車身遭被告撞及，與被害人之女乙○○於警、偵訊中稱被害人案發當
    時應係自墾丁往車城方向行駛等情形相符，堪認被告此部分陳述屬實，可見案發
    當時確係被害人違規自對向車道中駛入被告行駛之車道中；末查，案發地點並無
    任何情事可以認定被告有減速行駛之義務，此有卷附現場圖、調查報告表及現場
    照片可稽，並經證人黃連鵬到庭結證明確，則依被告所述其於案發時之速度僅約
    每小時六十公里，顯然低於該處每小時七十公里之速限，而依現場僅有約八公尺
    之煞車痕情況判斷，可見被告亦確係於撞擊後即行停車於相撞之位置，避免對於
    被害人造成更嚴重之傷害，而難認被告所述有何不實之處或被告有何疏未注意車
    前狀況或未採取必要安全措施之情形。綜上所述，既難認定被告有何違反相關交
    通法規之情事，應可以認定案發當時被告對於防止危險發生之相關交通法令規定
    業已遵守，並盡相當之注意義務以防止危險發生，應可信賴被害人亦能遵守交通
    規則並盡同等注意義務，則因被害人違反規定，自對向車道迴車進入被告之車道
    中，被告因而煞車不及致發生交通事故，自得以信賴原則為由，免除過失責任。
五、是公訴人認定被告犯嫌所憑之證據，即未達通常一般人均不致有所懷疑，而得以
    確信其為真實之程度，此外復查無其他積極證據足認被告前述駕駛有何過失，揆
    諸前揭法條、判例及說明，自應為被告無罪之諭知。
據上論斷，應依刑事訴訟法第三百零一條第一項，判決如主文。
中      華      民      國      八十九      年      十      月   十七   日
                                臺灣屏東地方法院刑事第二庭
                                法官   莊鎮遠
右判決正本證明與原本無異。
對於本判決如有不服應於收受送達後十日內向本院提出上訴書狀上訴於台灣高等法院
高雄分院並按他造當事人之人數附具繕本。
                                書記官 吳光璵
中      華      民      國      八十九      年      十      月   十七   日


司法院資訊處製作；財團法人民間司法改革基金會備份。
